臺灣臺北地方法院家事判決            100年度家訴字第196號
原      告  台新國際商業銀行股份有限公司
法定代理人  蔡榮棟
訴訟代理人  呂秀蘭
            楊長晃
被      告  蕭政文
            陳芳美
訴訟代理人  石國平
上列當事人間請求宣告改用分別財產制事件，本院於民國100年
8月22日言詞辯論終結，判決如下：
    主      文
被告蕭政文與被告陳芳美應改用夫妻分別財產制。
訴訟費用由被告負擔。
    事實及理由
一、原告主張：被告二人現婚姻關係存續中，婚後並未辦理夫妻
    分別財產制契約登記，原告與被告蕭政文間聲請支付命令事
    件，經鈞院99年度司促字第27523號民事裁定確定，被告迄
    未清償，尚欠新台幣（下同）299,871元及自民國96年5月10
    日起至清償日止，按年息百分之20計算之利息，屢經催討均
    置之不理，被告蕭政文之財產顯不足供扣押執行，原告業已
    受讓原債權人對於被告楊蔚俍之債權，爰依民法第1011條之
    規定，請准宣告被告二人改定分別財產制，並聲明如主文所
    示。
二、被告則以：兩造就債務協商中，並聲明：駁回原告之訴。
三、原告主張之上揭事實，業據其提出戶籍謄本、本院100司執
    木字第40753號債權憑證、財產部臺灣省北區國稅局98年度
    綜合所得稅各類財產所得資料清單、夫妻財產制登記公告網
    頁（以上均影本）在卷可憑，堪認屬實。
四、得心證之理由：
    按夫妻未以契約訂立夫妻財產制者，除本法另有規定外，以
    法定財產制為其夫妻財產制，民法第1005條定有明文。次按
    債權人對於夫妻一方之財產已為扣押，而未得受清償時，法
    院因債權人之聲請，得宣告改用分別財產制，民法第1011條
    亦規定甚明。而所謂未得受清償，包括全無可扣押之物或所
    扣押之物數量不足及所扣押之財產不足清償該為扣押之債權
    人債權等情形，最高法院89年度台上字第854號判決可資參
    照。又此法條立法意旨，為貫徹物權法定主義及保護交易安
    全，同時避免夫妻藉登記夫妻財產制之方式，逃避債權人之
    強制執行。本件被告蕭政文與陳芳美為夫妻，惟未約定夫妻
    財產制，應以法定財產制為夫妻財產制；而被告蕭政文因積
    欠299,871元及自96年5月10日起至清償日止，按年息百分之
    20計算之利息之債務，經原告聲請本院核發支付命令確定，
    則被告蕭政文負有2千萬元本金、利息及程序費用之債務，
    堪以認定。又被告蕭政文之財產因積欠上開債務未還，經強
    制執行後，因未受償而經執行法院核發債權憑證，已如前述
    ，即屬「對於夫妻一方之財產已為扣押，而未得受清償」之
    情形；原告經受讓原債權人慶豐商業銀行股份有限公司之債
    權後，迄未受償，從而，原告依首揭規定，訴請宣告被告二
    人之夫妻財產制應改用分別財產制，洵屬有據，應予准許。
五、據上論結，本件原告之訴為有理由，依民事訴訟法第78條、
    第85條第1項，判決如主文。
中    華    民    國   100    年    8     月    31    日
                      家事法庭  法  官  李莉苓
以上正本係照原本作成。
如對本判決上訴，須於判決送達後20日內向本院提出上訴狀。如
委任律師提起上訴者，應一併繳納上訴審裁判費。
中    華    民    國   100    年    8     月    31    日
                                書記官  譚鈺陵